【裁判字號】    98,易,496
【裁判日期】    981023
【裁判案由】    恐嚇等
【裁判全文】
臺灣基隆地方法院刑事判決               98年度易字第496號
公  訴  人  臺灣基隆地方法院檢察署檢察官
被      告  甲○○
上列被告因恐嚇等案件，經檢察官提起公訴（98年度偵字第2415
號），被告於準備程序進行中，就被訴事實為有罪之陳述，經本
院合議庭裁定由受命法官獨任進行簡式審判程序，判決如下：
    主  文
甲○○乘人急迫貸以金錢，而取得與原本顯不相當之重利，處拘
役拾日，如易科罰金，以新台幣壹仟元折算壹日；又以加害生
命、身體、財產之事，恐嚇他人致生危害於安全，處拘役拾日
，如易科罰金，以新台幣壹仟元折算壹日。應執行拘役伍拾日，
如易科罰金，以新台幣壹仟元折算壹日。
    犯罪事實
一、甲○○自民國97年3 月起某日，在自由時報分類廣告欄刊登
    借錢廣告及聯絡電話「0000000000」，丙○○閱報後撥打上
    開電話與甲○○接洽借款，詎甲○○竟乘丙○○急需用款之
    急迫情狀，於98年3 月間某日貸以新臺幣（下同）15,000元
    與丙○○，並約定以每10天為1期，每期利息3,000元（換算
    為日息為2分，月息為60%，年息為730%，起訴書誤算月息為
    75%，應予更正），第一期利息3,000元預先扣除而實際交付
    12,000元與丙○○，以此方式取得與原本顯不相當之重利，
    並要求丙○○借款時，需簽署本票，並於交付身分證、健保
    卡影本及電話號碼與甲○○作為擔保。
二、丙○○自98年3 月間起陸續以上開借款條件向甲○○借款，
    並清償部分利息，惟於98年5 月間起，因積欠之利息無力支
    付，詎甲○○竟基於恐嚇危害安全之單一行為決意，接續於
    98年5月4日，以其所使用之「0000000000」號行動電話傳送
    「鄭先生，公司以（應為『已』）決定明天將會把你親筆寫
    下的借據，本票，委託律師到法院提出訴訟！告你詐欺！而
    且並派出一組人員到府上登門造訪！好自為知（應係『好自
    為之』）」之簡訊予丙○○；復於98年5 月間某日，以其所
    使用之「0000000000」號行動電話撥打丙○○之電話對其恫
    稱：「不然我就帶少年仔到你兒子的店裡」等語，以此加害
    生命、身體、財產之事恐嚇丙○○，致其心生畏懼而生危害
    於安全。嗣丙○○報警處理，經警於98年5 月12日晚上10時
    40 分許查獲。
三、案經基隆市警察局第四分局報告臺灣基隆地方法院檢察署偵
    查起訴。
    理  由
一、本件被告所犯者非為死刑、無期徒刑、最輕本刑為3 年以上
    有期徒刑之罪或高等法院管轄第一審案件，其於準備程序進
    行中，先就被訴事實為有罪之陳述，經告知其簡式審判程序
    之旨，並聽取公訴人及被告之意見後，本院依刑事訴訟法第
    273條之1 第1項之規定，裁定由受命法官獨任進行簡式審判
    程序，且依同法第273條之2規定，簡式審判程序之證據調查
    ，不受第159條第1項、第161條之2、第161條之3、第163 條
    之1及第164條至第170條規定之限制，合先敘明。
二、前揭犯罪事實業據被告於本院準備程序、審理中坦承不諱，
    核與被害人即證人丙○○證述其向被告借款及遭被告恐嚇之
    情節相符，並據證人即丙○○之妻鄭劉麗嬌指證明確，此外
    ，並有簡訊照片3紙在卷佐證，足認被告自白與事實相符，
    本件事證明確，被告犯行洵堪認定，應依法論科。
四、核被告所為，係犯刑法第305 條之恐嚇危害安全及第344 條
    之重利罪。所犯上開二罪，其犯意各別、行為互殊，應分論
    併罰。又被告甲○○係為催討丙○○所積欠之借款，而於98
    年5 月間，以密接時、地先後以簡訊、撥打電話方式恫嚇丙
    ○○，係出於單一犯意，為恐嚇行為之數個舉動，侵害一個
    法益，為接續犯，屬單純一罪，應論以一恐嚇危害安全罪。
    爰審酌被告收取重利及恐嚇討債之行為，業已危害社會安寧
    與金融秩序，惟慮及其放貸金額非鉅，犯後終能坦承罪行，
    態度尚稱良好且無前科，暨衡及其犯罪手段、目的等一切情
    狀，量處如主文所示之刑，並諭知易科罰金之折算標準及依
    法定其應執行之刑。再被告貸以被害人丙○○之借款，係貸
    款15,000元，以10日為1期，每期利息3,000元，雖被告交付
    借款時，已預先扣除利息3,000 元，實際僅交付12,000元，
    惟此扣除的3,000 元，係用以充當第一期之利息，是其貸款
    之本金仍為15,000元，故計算利息時，仍應以15,000元作為
    本金，起訴書誤以12,000元作為本金，用以計算出月息為75
    分，尚非允當，併予敘明。
五、又供被告用以犯重利罪、恐嚇危害安全罪之門號「00000000
    00」、「0000000000」 SIM卡均未據扣案，且均非以被告名
    義申請，非被告所有之物，此有中華電信資料查詢表乙紙附
    卷可查，爰不予宣告沒收。
據上論斷，應依刑事訴訟法第284 條之1 、第273 條之1 第1 項
、第299 條第1 項前段、第刑法第305 條、第344 條、第41條第
1項前段、第51條第6 款，刑法施行法第1條之1，判決如主文。
本案經檢察官乙○○到庭執行職務。
中    華    民    國    98    年    10    月    23    日
                  刑事第四庭法  官  周霙蘭
以上正本證明與原本無異。
如不服本判決應於收受送達後10日內向本院提出上訴書狀，並應
敘述具體理由；其未敘述上訴理由者，應於上訴期間屆滿後20日
內向本院補提理由書(均須按他造當事人之人數附繕本)「切勿逕
送上級法院」。
中    華    民    國    98    年    10    月    23    日
                            書記官  莊智凱
附錄論罪法條
刑法第305條
以加害生命、身體、自由、名譽、財產之事，恐嚇他人致生危害
於安全者，處 2 年以下有期徒刑、拘役或 3 百元以下罰金。
刑法第344條
乘他人急迫、輕率或無經驗貸以金錢或其他物品，而取得與原本
顯不相當之重利者，處 1 年以下有期徒刑、拘役或科或併科 1
千元以下罰金。


司法院資訊處製作；財團法人民間司法改革基金會備份。
